【裁判字號】    95,上易,1776
【裁判日期】    950926
【裁判案由】    竊盜
【裁判全文】
臺灣高等法院刑事判決                95年度上易字第1776號
上  訴  人  臺灣臺北地方法院檢察署檢察官
上  訴  人
即  被  告  乙○○
                    （在臺灣臺北看守所羈押中）
上列上訴人因被告竊盜等案件，不服臺灣臺北地方法院95年度易
字第957 號，中華民國95年7 月31日第一審判決（起訴案號：臺
灣臺北地方法院檢察署95年度偵字第7617號），提起上訴，本院
判決如下：
    主  文
原判決撤銷。
乙○○毀壞安全設備竊盜，累犯，處有期徒刑拾月。
    事  實
一、乙○○前因竊盜案件，經臺灣臺北地方法院以93年度易緝字
    第160 號判決判處有期徒刑8 月確定，民國（下同）94年6
    月2 日縮刑期滿執行完畢，於翌日出監。猶不知悔改，復另
    行起意，並基於意圖為自己不法所有及毀損他人工廠倉庫窗
    戶鐵絲網之犯意，於95年4 月2 日凌晨3 時15分許，至臺北
    市大安區○○○路○ 段1 號國立臺灣大學物理系金工廠倉庫
    ，徒手破壞工廠倉庫前門屬安全設備之門鎖（原審判決書僅
    記載以徒手轉鬆大門之螺絲，再推開大門）後，進入竊取不
    鏽鋼材料共80臺斤，價值約新臺幣8,000 元。得手後，將竊
    得之不鏽鋼材料裝入2 只麻布袋，擬自該工廠倉庫後方逃離
    ，持放置於該工廠倉庫內之剪刀，剪開後窗上之鐵絲網，致
    令不堪使用，足生損害於國立臺灣大學及對該工廠倉庫有管
    領力之國立臺灣大學物理系技士甲○○。旋為接獲通報趕赴
    之國立臺灣大學駐衛警江和侑發覺，乙○○即拋下麻布袋，
    逕行逃逸。嗣為江和侑攔下，並報警查獲。
二、案經甲○○訴由臺北市政府警察局大安分局報請臺灣臺北地
    方法院檢察署檢察官偵查起訴。
    理  由
一、上揭事實，迭據告訴人甲○○指訴綦詳（偵查卷第13頁至第
    14頁、第53頁至第54頁、原審卷46頁至第47頁背面、本院95
    年9 月12日審判筆錄第5 頁至第6 頁），證人甲○○並於原
    審及本院審理時到庭證述國立臺灣大學物理系金工廠倉庫，
    平日及夜間均無人居住，僅於需使用材料時，始入內拿取（
    原審卷第46頁背面、本院95年9 月12日審判筆錄第5 頁至第
    6 頁）等情無訛，核與證人即國立臺灣大學駐衛警江和侑於
    原審審理時所結證之情節（原審卷第45頁至第46頁），大致
    相符；復有贓物認領保管單、現場及贓物照片8 幀在卷（偵
    查卷第20頁、第21頁至第28頁）可稽。被告於原審及本院審
    理時，亦均坦認上情不諱。該被告之自白核與事實相符，自
    得採為對其不利認定之依據。本件事證明確，被告之犯行洵
    堪認定。
二、按廢止前刑法所規定之常業犯，乃指以犯罪行為為生活之職
    業，恃之以維生。就其犯意而言，係以同一犯罪行為恃以維
    生之意思，反覆為之，具有同一不變犯意之連續性；就其犯
    罪行為客體內涵觀察，客觀上必須具有相當時間之連續性及
    可確定性，足以為生活之職業。對於客觀上以偶發、短暫性
    未具有相當時間延續性及可能性之事件，作為犯罪行為客體
    內涵者，因犯罪行為客體內涵客觀上不具延續性及可確定性
    ，既不足以為生活之職業，自不足恃之維生，而不能論以常
    業犯（最高法院93年度台上字第2752號判決意旨參照）。查
    被告雖有竊盜前科，惟最近一次係於90年10間所犯，有本院
    被告前案紀錄表及臺灣臺北地方法院93年度易緝字第160 號
    判決附卷（原審卷第65頁及背面）可稽；且被告自承在本案
    案發前，受僱在西點麵包店工作，迄95年3 、4 月間始失業
    ，惟仍積極找尋工作，平常以撿破爛維生等語（原審95年5
    月5 日訊問筆錄及同年月25日準備程序筆錄）。被告僅因一
    時經濟困難，於持續覓職期間，臨時起意為本案犯行，應屬
    客觀上短暫性未具有相當時間延續性及可能性之事件，揆諸
    上開說明，尚難認被告係以行竊為謀生之職業，且對於犯罪
    已成日常之惰性行為，而具犯罪之習性。次按刑法第321 條
    第1 項第2 款規定毀越門扇、牆垣或其他安全設備而犯竊盜
    罪，須利用毀越門扇、牆垣或其他安全設備，為行竊之手段
    ，始符合該款所規定之旨趣，倘雖有毀損窗戶玻璃之行為，
    然並未利用此行為而遂其竊盜之結果，自不構成該款之加重
    竊盜罪，該打破窗戶玻璃之行為，僅構成刑法第354 條之毀
    損罪（刑事法律問題研究第12輯第25則研究意見參照）。被
    告進入平日及夜間均無人居住之國立臺灣大學物理系金工廠
    倉庫行竊，與刑法第321 條第1 項第1 款之構成要件有間。
    核被告破壞工廠倉庫前門屬安全設備之門鎖，進入竊取不鏽
    鋼材料，得手後，再剪開該工廠倉庫後窗之鐵絲網，擬自該
    處逃逸，非利用剪開倉庫窗戶上之鐵絲網而遂行其竊盜行為
    之所為，係犯刑法第321 條第1 項第2 款之加重竊盜罪及刑
    法第354 條之毀損罪。檢察官於原審行準備程序及審理時，
    將原起訴法條刑法第321 條第1 項第2 款，更改為廢止前刑
    法第322 條之常業竊盜罪，尚有未洽，起訴法條應予變更為
    同法第321 條第1 項第2 款之加重竊盜罪。又起訴書所犯法
    條雖未援引刑法第354 條，然起訴事實已論及被告有毀損工
    廠倉庫窗後鐵絲網之事實，而對上開工廠倉庫有事實上管領
    力之告訴人甲○○，於警詢之初，亦已合法提起告訴（偵查
    卷第14頁），本院自得併予審究。又被告行為後，刑法於94
    年1 月7 日修正，同年2 月2 日公布，95年7 月1 日施行。
    關於牽連犯之規定已廢止，應依數罪併罰之規定分論併罰，
    經比較新、舊法之結果，以行為時即舊法所規定之牽連犯論
    以一罪較有利於被告，依新修正刑法第2條第1項前段規定，
    自應適用行為時法。被告所犯上開加重竊盜及毀損二罪間，
    有方法目的、原因結果之牽連關係，依行為時刑法第55條後
    段規定，應從較重之加重竊盜罪論處。又被告前因竊盜案件
    ，經臺灣臺北地方法院以93年度易緝字第160 號判決判處有
    期徒刑8 月確定，94年6 月2 日縮刑期滿執行完畢，於翌日
    出監之事實，有本院被告前案紀錄表附卷可稽，其於受有期
    徒刑之執行完畢後，5 年內故意再犯本件有期徒刑以上之罪
    ，不論依修正前之刑法第47條，或修正後之刑法第47條第1
    項之規定，均構成累犯，對被告而言並無有利或不利之情形
    ，爰一併適用修正前之刑法第47條，論以累犯，並加重其刑
    。
三、原審對被告予以論罪、科刑，固非無見；惟查：(一)被告業已
    坦認有破壞工廠倉庫之門鎖（本院95年9 月12日審判筆錄第
    2 頁），核與告訴人甲○○所指訴之情節（偵查卷第14頁）
    相符，原判決事實欄記載被告僅徒手轉鬆大門之螺絲，再推
    開大門進入竊取不鏽鋼材料，與卷證資料不符；(二)原判決認
    被告之所為係犯刑法第321 條第1 項第1 款之罪，亦有未合
    。檢察官提起上訴意旨以被告應成立竊盜常業犯，且具有犯
    罪之習性；被告提起上訴指摘原判決之量刑過重，雖均無足
    取，然原判決既有如上之可議，即屬無可維持，應由本院予
    以撤銷改判。爰審酌被告之品行、犯罪之動機、所用手段、
    所竊取財物之價值約新臺幣8,000 元、犯後之態度等一切情
    狀，量處如主文第2 項所示之刑。且經審酌刑法第57條各款
    所列事由之一切情狀後，認被告本案犯行，宣告有期徒刑10
    月，已足收儆懲之效，無庸援引竊盜犯贓物犯保安處分條例
    第3 條第1 項第1 款規定，為被告應於刑之執行前令入勞動
    場所強制工作之宣告，併此敘明。
據上論斷，應依刑事訴訟法第369 條第1 項前段、第364 條、第
299 條第1 項前段、第300 條，刑法第2 條第1 項前段、第321
條第1 項第2 款、第354 條、第55條（修正前）、第47條（修正
前），罰金罰鍰提高標準條例第1 條前段，判決如主文。
本案經檢察官吳國南到庭執行職務。
中    華    民    國    95    年    9     月    26    日
                  刑事第十五庭審判長法  官  吳昭瑩
                                    法  官  王梅英
                                    法  官  王麗莉
以上正本證明與原本無異。
不得上訴。
                                    書記官  洪秋帆
中    華    民    國    95    年    9     月    27    日
附錄：本案論罪科刑法條全文
刑法第321條第1項第2款
犯竊盜罪而有左列情形之一者，處 6 月以上、 5 年以下有期徒
刑：
一  於夜間侵入住宅或有人居住之建築物、船艦或隱匿其內而犯
    之者。
二  毀越門扇、牆垣或其他安全設備而犯之者。
三  攜帶兇器而犯之者。
四  結夥三人以上而犯之者。
五  乘火災、水災或其他災害之際而犯之者。
六  在車站或埠頭而犯之者。
前項之未遂犯罰之。
刑法第354條
毀棄、損壞前二條以外之他人之物或致令不堪用，足以生損害於
公眾或他人者，處2年以下有期徒刑、拘役或5百元以下罰金。


司法院資訊處製作；財團法人民間司法改革基金會備份。
